臺灣臺北地方法院刑事判決　　　　　　　　96年度自字第25號
自　訴　人　甲○○
代　理　人　杜英達律師
　　　　　　謝啟明律師
被　　　告　己○○
　　　　　　戊○○
上列被告等因加重誹謗案件，經自訴人對被告己○○提起自訴，
及對被告戊○○追加提起自訴，本院判決如下：
    主      文
己○○散布文字，指摘足以毀損他人名譽之事，處有期徒刑陸月
，如易科罰金，以新臺幣壹仟元折算壹日，減為有期徒刑參月，
如易科罰金，以新臺幣壹仟元折算壹日。
戊○○無罪。
    事      實
一、己○○係「獨家報導」周刊雜誌社之記者，負責採訪新聞事
    件及撰寫報導供「獨家報導」雜誌出刊。其明知無相當事由
    確信為真實之消息，理應先查證其消息來源及事件內容是否
    符合事實，且不得任意虛構情節，或擅自衍生想像、誇大其
    詞，竟意圖散布於眾，基於誹謗之故意，於民國95年8月間
    （8月18日之前）某日，撰寫載有「經本刊深入調查發現，
    印尼工商部長竟是奉印尼總統命令來台，目的是對臺灣江法
    官在印尼白嫖斂財，提出控訴，並請求我國協助。」、「經
    過本刊費時多日追查，綜合各管道蒐集到的資訊後，赫然發
    現，原來印尼工商部長要控訴的臺灣江法官，不僅涉及跨國
    斂財白嫖，而且遭印尼、東協及澳洲政府發出通緝令。」、
    「據了解，外貌看來約五十歲的江法官，擁有二十年資歷，
    畢業於臺灣最高學府，在同事眼中為人誠懇敦厚。」、「江
    法官曾受命審理知名的冤獄事件，當時雖受外界質疑判決不
    當的聲浪，但他出面提出充分理由為自己辯白後，讓不少人
    欣賞其氣魄，也為他樹立剛正不阿的正義形象。」、「江法
    官在國內形象良好，考績甲等，受到人人敬重。可是，在國
    外，他卻被指稱是一隻披著羊皮的狼，藉由法官這個光環的
    護罩，大行白嫖斂財的無恥勾當。」、「據悉，二○○三年
    開始，江法官三次出遊印尼，一邊極樂印尼，一邊找尋賺錢
    的投資生意。」、「知情人士透露，江法官在印尼有投資一
    家煤礦公司，該公司與臺塑、中油有業務上的往來，江法官
    雖屬小股東，但依恃其身分，在裡面卻擁有不小的影響力。
    」、「但有道是：『人心不足蛇吞象。』又說：『人為財死
    ，鳥為食亡。』誰會嫌錢財太多呢？何況，江法官是一個『
    胃口大』且『不挑食』的人。」、「據了解，江法官雖然在
    臺灣，但隔海操縱投資生意的功力，宛如武俠小說《倚天屠
    龍記》中的張無忌那般厲害。在江法官的乾坤大挪移之下，
    幾乎掏盡印尼公司的資產。」、「江法官斂財一事，在印尼
    當地鬧得不可開交，到最後，搞的印尼政府當局出面處理。
    」、「而江法官在國外大肆斂財之餘，據聞，他在風花雪月
    時，也爆發爭議事件。」、「據了解，國內調查單位曾透過
    管道，與印尼公娼協會會長Steven聯絡上。從Steven那邊，
    獲悉江法官在印尼『考察』情色事業時，竟然白嫖。『一個
    法官這些錢會付不出來嗎？是否因為仗恃權勢？或有其他原
    因？』調查單位覺得不可思議，目前正與Steven保持聯絡，
    且著手調查中。」等足以貶損他人名譽，影射指摘臺灣高等
    法院甲○○法官「白嫖斂財」、「掏空印尼公司資產」等不
    實事項之稿件，並使用「司法轟天醜聞  臺灣江法官隔海白
    嫖斂財  印尼總統下達通緝令」之聳動標題，經一般發稿程
    序，刊登於95年8月18日發行之第939期「獨家報導」雜誌，
    而散布前開指摘足以毀損他人名譽之文字。
二、案經甲○○提起自訴。
    理      由
壹、有罪（被告己○○）部分：
一、訊據被告己○○固坦承前揭報導為其採訪及撰寫，惟矢口否
    認有何誹謗犯行，辯稱：本件報導之消息來源係臺北市議員
    丙○○，伊當時曾當面或以電話採訪丙○○好幾次，係根據
    採訪丙○○之內容，得知自訴人甲○○在印尼當地有投資糾
    紛，涉嫌詐欺及白嫖，且確信丙○○確實掌握相當證據資料
    ，方於雜誌中為如此報導，當初因司法人員風紀問題層出不
    窮，基此出發點才作此一與司法風紀有關之報導，報導內容
    自與公共利益有關，且伊就本篇報導曾全力查證，亦曾撥打
    電話及留言向自訴人查證確認，況該篇報導僅使用化名，並
    未將自訴人名字刊出，所使用之照片亦打上馬賽克，足見係
    在保護自訴人，該報導並非出針對自訴人個人，自無誹謗自
    訴人之故意云云。經查：
  (一)被告己○○係「獨家報導」雜誌社之記者，負責採訪新聞事
    件及撰寫報導，其曾使用「司法轟天醜聞」、「臺灣江法官
    隔海白嫖斂財」等標題，撰寫內容包含：「經本刊深入調查
    發現，印尼工商部長竟是奉印尼總統命令來台，目的是對臺
    灣江法官在印尼白嫖斂財，提出控訴，並請求我國協助。」
    、「經過本刊費時多日追查，綜合各管道蒐集到的資訊後，
    赫然發現，原來印尼工商部長要控訴的臺灣江法官，不僅涉
    及跨國斂財白嫖，而且遭印尼、東協及澳洲政府發出通緝令
    。」、「據了解，外貌看來約五十歲的江法官，擁有二十年
    資歷，畢業於臺灣最高學府，在同事眼中為人誠懇敦厚。」
    、「江法官曾受命審理知名的冤獄事件，當時雖受外界質疑
    判決不當的聲浪，但他出面提出充分理由為自己辯白後，讓
    不少人欣賞其氣魄，也為他樹立剛正不阿的正義形象。」、
    「江法官在國內形象良好，考績甲等，受到人人敬重。可是
    ，在國外，他卻被指稱是一隻披著羊皮的狼，藉由法官這個
    光環的護罩，大行白嫖斂財的無恥勾當。」、「據悉，二○○三年開始，江法官三次出遊印尼，一邊極樂印尼，一邊找
    尋賺錢的投資生意。」、「知情人士透露，江法官在印尼有
    投資一家煤礦公司，該公司與臺塑、中油有業務上的往來，
    江法官雖屬小股東，但依恃其身分，在裡面卻擁有不小的影
    響力。」、「但有道是：『人心不足蛇吞象。』又說：『人
    為財死，鳥為食亡。』誰會嫌錢財太多呢？何況，江法官是
    一個『胃口大』且『不挑食』的人。」、「據了解，江法官
    雖然在臺灣，但隔海操縱投資生意的功力，宛如武俠小說《
    倚天屠龍記》中的張無忌那般厲害。在江法官的乾坤大挪移
    之下，幾乎掏盡印尼公司的資產。」、「江法官斂財一事，
    在印尼當地鬧得不可開交，到最後，搞的印尼政府當局出面
    處理。」、「而江法官在國外大肆斂財之餘，據聞，他在風
    花雪月時，也爆發爭議事件。」、「據了解，國內調查單位
    曾透過管道，與印尼公娼協會會長Steven聯絡上。從Steven
    那邊，獲悉江法官在印尼『考察』情色事業時，竟然白嫖。
    『一個法官這些錢會付不出來嗎？是否因為仗恃權勢？或有
    其他原因？』調查單位覺得不可思議，目前正與Steven保持
    聯絡，且著手調查中。」等語之報導，並刊登於95年8月18
    日發行之第939期「獨家報導」雜誌等情，業據被告供承在
    卷，核與自訴人指訴情節相符，並有第939期「獨家報導」
    雜誌節本在卷可稽，此部分事實自堪認定屬實。
  (二)查被告己○○於上開雜誌報導中，使用「外貌看起來約五十
    歲的江法官，擁有二十年資歷，畢業於臺灣最高學府」、「
    江法官曾受命審理知名的冤獄事件，當時雖受外界質疑判決
    不當的聲浪，但他出面提出充分理由為自己辯白後，讓不少
    人欣賞其氣魄，也為他樹立剛正不阿的正義形象」等足以特
    定報導對象身分之文字加以敘述，並刊登自訴人參與會議之
    資料照片（僅將臉部以馬賽克阻擋），其報導中所稱之「江
    法官」即係指射自訴人等情，業據自訴人指訴在卷，並有該
    雜誌可稽，被告己○○亦不否認其報導之對象即係自訴人。
    觀諸「獨家報導」上開「司法轟天醜聞」、「臺灣江法官隔
    海白嫖斂財」等標題，及雜誌內文報導記載「臺灣江法官在
    印尼白嫖斂財」、「‧‧‧臺灣江法官，不僅涉及跨國斂財
    白嫖，而且遭印尼、東協及澳洲政府發出通緝令」、「可是
    ，在國外，他卻被指稱是一隻披著羊皮的狼，藉由法官這個
    光環的護罩，大行白嫖斂財的無恥勾當」、「據悉，二○○
    三年開始，江法官三次出遊印尼，一邊極樂印尼，一邊找尋
    賺錢的投資生意」、「‧‧‧何況，江法官是一個『胃口大
    』且『不挑食』的人」、「‧‧‧在江法官的乾坤大挪移之
    下，幾乎掏盡印尼公司的資產」、「江法官斂財一事，在印
    尼當地鬧得不可開交，到最後，搞的印尼政府當局出面處理
    」、「‧‧‧國內調查單位曾透過管道，與印尼公娼協會會
    長Steven聯絡上。從Steven那邊，獲悉江法官在印尼『考察
    』情色事業時，竟然白嫖」、「一個法官這些錢會付不出來
    嗎？是否因為仗恃權勢？或有其他原因？」等字句，客觀上
    顯足以貶抑他人對自訴人之人格評價，並使自訴人之名譽因
    此遭受損害。
  (三)被告己○○雖辯稱其消息來源為臺北市議員丙○○，係因對
    丙○○採訪後相信丙○○握有確切證據資料，始為本篇報導
    等語，並提出其與丙○○通話之錄音帶一卷為憑。然經本院
    依被告己○○之聲請傳喚丙○○，則經其否認曾向被告己○○提及所謂白嫖斂財之事，證稱：我有發佈新聞稿揭發自訴
    人採購煤礦不付款的事情，也有在記者會之後前往地檢署申
    告自訴人採購煤礦不付款，己○○及其他記者曾經在我所召
    開的記者會後留下來採訪我，我在記者會上有公開一張經過
    印尼司法部及駐印尼臺北經濟貿易代表處認證之印尼PT.BIN
    A公司的授權資料，我是告訴記者說自訴人曾經由當時行政
    院副院長林信義的機要秘書陳宏隆的介紹，透過印尼工貿部
    司長Steven介紹向印尼的PT.BINA煤礦公司採購煤礦，當時
    Steven也有以國賓規格接待自訴人，並與該煤礦公司共同宴
    請自訴人，後來自訴人當晚突然氣喘病發送醫，隔天出院後
    就帶著一個並非其妻子的女人，我有跟記者說難道這是他的
    隨行秘書嗎？這家公司老闆有問自訴人說這位是否為他的夫
    人，自訴人說不是，這是他的秘書，但我不知道他們的關係
    如何，我是說自訴人到印尼接受人家招待，採購煤礦回臺灣
    卻不付款，事實上第一次採購時他有付款，第二次卻沒有，
    印象中我有提到白吃、白住，我有提到印尼方面說，自訴人
    如果再入境就要逮捕他。我是講自訴人涉及詐欺及侵占，講
    的都是關於採購煤礦沒有付款的事情，印尼在臺北經貿處人
    員及我國僑務委員鄭貽鴻都有出面處理，還有提到自訴人氣
    喘病發後為何會跑出一個不會講英文的女生，並沒有說自訴
    人在印尼投資煤礦公司，自訴人沒有那麼大的資本可以投資
    ，他是去採購，我是說印尼工貿部工商司長本來要來跟我一
    起開記者會，可是後來他沒有辦法來，最後是有線電台記者
    去印尼採訪他，我有說Steven是印尼工貿部的工商司長，St
    even沒有提到自訴人在印尼有與女子發生性關係而未給錢的
    事情，一個工商司長不會去講這樣的事情，我是說自訴人有
    遭印尼政府發佈通緝，同時印尼政府工商部有提出告知東協
    國家這些事情，我沒有提到東協國家或澳洲發佈通緝令的事
    情。我是說Steven曾經來過臺灣一趟，並與多次來臺的鄭貽
    鴻一起把相關採購煤礦的證據資料提供給我，我發現這件事
    情是真的，後來我再跟印尼駐臺的經貿代表處代表見過面，
    建議他們由代表處與我們的外交部交涉此事，因為這是私權
    的爭執，所以印尼PT.BINA公司授權我對自訴人提出控告，
    我是說自訴人去詐欺A錢，還敢找人幫忙牽線與PT.BINA公司
    接洽，我當時完全是依據資料說他是詐欺、侵占，破壞臺灣
    國際形象等語（見本院96年9月20日審判筆錄）。足見證人
    丙○○於記者會前、後，僅指稱自訴人前往印尼向該國PT.B
    INA公司採購煤礦而未付款，致該公司受損，該公司乃向印
    尼當局及駐我國經濟文化辦事處投訴，由證人丙○○代為出
    面指控而已，通觀其全部陳述內容，均在指控自訴人或其家
    族成員之公司，涉嫌在印尼發生煤礦採購之糾紛，涉及詐欺
    、侵占等語而已，而未有自訴人在印尼投資公司甚或掏空該
    公司資產之陳述，更未牽涉任何自訴人之私生活事項；至於
    丙○○雖於受訪時指稱自訴人氣喘發作出院後身邊即多一名
    女子云云，然並未影射或指明該名女子與自訴人有何關係。
    詎被告己○○竟任意扭曲，撰稿指稱自訴人「跨國斂財」、
    「‧‧‧在印尼有投資一家煤礦公司‧‧‧雖屬小股東，但
    恃其身分，在裡面卻擁有不小的影響力」、「‧‧‧在江法
    官的乾坤大挪移之下，幾乎掏盡印尼公司的資產」、「江法
    官斂財一事，在印尼當地鬧得不可開交，到最後搞得印尼政
    府當局出面處理」，而指射自訴人跨國掏空其所「投資」之
    印尼公司資產；進而指稱自訴人「隔海白嫖」、「在國外，
    他卻被指稱是一隻披著羊皮的狼，藉由法官這個光環的護罩
    ，大行白嫖斂財的無恥勾當」、「‧‧‧三次出遊印尼，一
    邊極樂印尼」等語，甚至張冠李戴，將證人丙○○所言「印
    尼工貿部工商司長」Steven之身分報導為「印尼公娼協會會
    長」，而指稱Steven透露自訴人在印尼「考察」情色事業時
    「白嫖」云云。是以被告己○○於證人丙○○僅指稱自訴人
    或其家族成員之公司在印尼發生採購煤礦糾紛之情形下，明
    知若為前開不實報導，將足以使他人對於自訴人之名譽產生
    極為負面、嫌惡之評價，竟仍任意虛構情節，擅自衍生想像
    、誇大其詞，而為前揭與事實不合之報導，並藉第939期之
    獨家報導雜誌對外刊登發售，其具有誹謗自訴人之故意，甚
    為明確。被告辯稱證人丙○○為其消息來源，本件係依消息
    來源報導云云，不足採信。
  (四)至於被告己○○所提，其採訪情形之錄音帶，經本院當庭勘
    驗，第一段錄音為被告己○○與證人丙○○之對談，對話中
    丙○○係對被告己○○稱：「不行，我不要，我答應所有報
    社，報社都遵守諾言，禮拜二才要整個爆料」、「你給我一
    個面子，你如果報導出來，我告訴你，所有的連蘋果、壹週
    刊、時報、TVBS‧‧‧他們大家都怪我」等語，而僅一再要
    求被告己○○不得先於其他媒體報導；第二段錄音內容係被
    告己○○撥打電話至臺灣高等法院詢問某「科長」，該「科
    長」則回答「沒聽說」等語；第三段錄音內容係被告己○○
    撥打至臺灣高等法院某分機，因無人接聽，被告己○○遂留
    言稱：「喂！甲○○江法官你好，這邊是獨家報導週刊記者
    ，我姓謝，這邊有一些有關於印尼問題，這邊想跟你請教，
    因為時間比較緊迫，撥了許多通都沒有聯絡到江法官你本人
    ，所以希望你聽到電話後儘速與我聯絡，這邊電話是‧‧‧
    謝謝。」，有本院96年6月4日準備程序筆錄在卷可稽。足見
    證人丙○○於電話中僅一再要求被告己○○不得先於其他媒
    體報導，依渠等對話內容，實不足以認定被告指稱自訴人「
    跨國白嫖斂財」云云有何憑據，至於該「科長」則已明白告
    知未聽說被告求證之事，被告己○○更未曾親自詢問自訴人
    本人，而難認有何事前充足查證或平衡報導之情事，在在足
    證被告己○○之報導並無依據，其於報導內容逾越逸脫證人
    丙○○原意甚遠之情形下，自不能因其報導中同時刊載「有
    關江法官涉嫌白嫖斂財的消息，本刊於八月十日起連續兩天
    在江法官上班時，多次打電話到江法官的辦公室求證，但電
    話卻一直無人接聽。本刊特在電話語音信箱中留言，表明身
    分並留下聯絡方式，但至截稿前，仍未獲得江法官的回覆」
    等事項（見該雜誌第25頁），而得主張其已盡查證義務。否
    則行為人豈非均得以曾歷經查證過程為由，而主張其恣意扭
    曲之報導行為並無不法？被告己○○辯稱：該錄音帶內容亦
    為其消息來源管道，係因相信該消息內容才會做出本篇報導
    云云，亦難採信。
  (五)按「意圖散布於眾，而指摘或傳述足以毀損他人名譽之事者
    ，為誹謗罪，處1年以下有期徒刑、拘役或500元以下罰金」
    、「散布文字、圖畫犯前項之罪者，處2年以下有期徒刑、
    拘役或1,000元以下罰金」，刑法第310條第1、2項定有明文
    ，此為誹謗罪之構成要件。惟憲法第11條明定人民之言論自
    由應予保障，且言論自由具有實現自我、溝通意見、追求真
    理、滿足人民知的權利，形成公意，促進各種合理的政治及
    社會活動之功能，乃維持民主多元社會正常發展不可或缺之
    機制，國家理應給予最大限度之保障。則於個人名譽之保障
    及言論自由之實現間，究應如何取捨，自屬嚴肅之課題。基
    此，司法院大法官會議作成釋字第509號解釋，認為：「刑
    法第310條第3項前段規定：『對於所誹謗之事，能證明其為
    真實者，不罰』，係以指摘或傳述足以毀損他人名譽事項之
    行為人，其言論內容與事實相符者為不罰之條件，並非謂行
    為人必須自行證明其言論內容確屬真實，始能免於刑責。惟
    行為人雖不能證明言論內容為真實，但依其所提證據資料，
    認為行為人有相當理由確信其為真實者，即不能以誹謗罪之
    刑責相繩，亦不得以此項規定而免除檢察官或自訴人於訴訟
    程序中，依法應負行為人故意毀損他人名譽之舉證責任，或
    法院發現其為真實之義務」，即明確揭示行為人縱不能證明
    其言論內容為真實，然若能舉出相當證據資料足證其有相當
    理由確信其言論內容為真實者，即不得遽以誹謗罪相繩；反
    之，若行為人所提出之證據資料，不足以證明其具有相當理
    由確信誹謗內容為真實，自不能因此免責而不受處罰。本件
    依證人丙○○所證及被告己○○所提錄音帶內容，至多僅能
    證明被告己○○所稱「消息來源」之丙○○有指稱自訴人或
    其家族成員經營之公司，在印尼有發生採購煤礦糾紛等情，
    而無從認定被告己○○撰稿指稱自訴人跨國斂財、隔海白嫖
    、掏空印尼公司資產云云，具有足以確信其報導內容為真實
    之相當理由，自不得主張不罰。被告己○○又以其報導主題
    在於司法風紀問題，主張本篇報導並非針對自訴人，亦無誹
    謗之意云云，查被告己○○固於同篇報導中敘及先前司法人
    員涉及貪瀆、風紀等問題之案例，並指稱自訴人所涉及之該
    案「僅係冰山一角」、「司法改革仍有進步空間」等語，有
    該報導可稽。惟本件被告己○○所為報導並無任何依據，已
    如前述，而已構成誹謗罪，縱以相當篇幅臚列相關案例，亦
    不足認定其無誹謗犯意，或得因此解免誹謗罪責。
  (六)綜上，被告己○○罪證明確，其犯行堪以認定，應依法論科
    。
二、核被告己○○所為，係犯刑法第310條第2項之加重誹謗罪。
    爰審酌自訴人為臺灣高等法院法官，被告己○○為獨家報導
    雜誌社記者，其明知依證人丙○○所提供之資訊，僅有自訴
    人或其家族成員在印尼發生採購煤礦糾紛等情，於無任何依
    據之情形下，竟自行想像、任意誇大虛構，報導指稱自訴人
    涉及白嫖斂財、掏空印尼公司資產云云，對於自訴人之名譽
    產生甚大損害，暨犯罪後否認犯行、態度難認良好等一切情
    狀，量處有期徒刑6月，並諭知易科罰金之折算標準。再被
    告己○○犯本案之時間係在96年4月24日之前，所犯合於中
    華民國96年罪犯減刑條例之減刑要件，爰依該條例第2條第1
    項第3款規定，應減其刑期2分之1為有期徒刑3月，並諭知易
    科罰金之折算標準。
貳、無罪（被告戊○○）部分：
一、追加自訴意旨略以：本件報導文章係被告己○○採訪、撰寫
    後，由其主管即被告戊○○核閱，再交由雜誌社美編人員進
    行版面編排後出刊，足見被告戊○○係與被告己○○基於加
    重誹謗之共同犯意，毀損自訴人之名譽，因認被告戊○○亦
    涉犯刑法第310條第2項之加重誹謗罪嫌。
二、訊據被告戊○○堅決否認有何犯行，辯稱：伊當時雖擔任獨
    家報導雜誌社之執行副總編輯，惟職責僅在於潤稿、落版，
    即潤飾稿件之錯字或誤用之文義，及控制當期雜誌之稿量，
    本件己○○交付稿件後，伊僅負責單純潤飾，事前己○○僅
    告知該期會有一篇與司法有關之報導，當時並未參與本件採
    訪及求證之過程，亦不知己○○所寫的江法官係何人，自不
    可能有誹謗自訴人之意等語。
三、本件自訴人認被告戊○○亦涉有加重誹謗罪嫌，無非係以第
    939期獨家報導雜誌及被告己○○之供述等，為其主要論據
    。
四、按犯罪事實應依證據認定之，無證據不得認定犯罪事實；不
    能證明被告犯罪者，應諭知無罪之判決，刑事訴訟法第154
    條第2項、第301條條第1項分別定有明文。而認定犯罪事實
    所憑之證據，雖不以直接證據為限，間接證據亦包括在內；
    然而無論直接或間接證據，其為訴訟上之證明，須於通常一
    般之人均不致有所懷疑，而得確信其為真實之程度者，始得
    據為有罪之認定，倘其證明尚未達到此一程度，而有合理之
    懷疑存在時，即應為有利於被告之認定，更不必有何有利之
    證據，最高法院30年上字第816號、76年臺上字第4986號判
    例可資參考。而檢察官就被告犯罪事實，應負舉證責任，並
    指出證明之方法，刑事訴訟法第161條第1項定有明文，亦即
    檢察官就被告之犯罪事實應負實質之舉證責任，以貫徹無罪
    推定原則，該檢察官應負實質舉證責任之規定係編列在本法
    第一編總則第十二章「證據」中，故於自訴程序之自訴人亦
    同有適用（最高法院91年度第4次刑事庭會議決議第11項參
    照）。經查：
  (一)被告己○○雖陳稱本件報導文稿完成後，係交由主管即被告
    戊○○，戊○○看過稿之後就交給美編進行版面編排等語（
    見本院96年3月12日準備程序筆錄），惟亦供稱：「這篇報
    導採訪、撰稿都是我一人」、「整篇報導是由我負責採訪」
    等語（見本院96年3月12日準備程序筆錄、同年8月30日審判
    筆錄）。證人即94年11月間至96年7月間擔任獨家報導雜誌
    社「發行人」一職之乙○○於本院證稱：我當時是掛名發行
    人，實際負責3C、鐘錶等消費時尚之報導及撰稿，當時雜誌
    社分成社會、影劇、消費三組，三組各自獨立，雜誌統籌部
    分在戊○○離職之前是由他負責，己○○當時是社會組副主
    任，戊○○職稱是執行副總編輯，我未參與他們二人實際負
    責的具體內容，故不清楚，就我撰稿的部分，交校正人員校
    正完之後我自己就可以決定上稿，不需要給戊○○看過，我
    沒有看過本篇關於自訴人之報導等語（見本院96年8月30日
    審判筆錄）；證人丁○○則證稱：我從89年進入獨家報導編
    政組，至90年調社會組，90年6月擔任社會組副主任，至91
    年1月擔任社會組主任，91年7月起擔任總編輯，94年11月起
    擔任副社長至今，並且在91年10月份至94年10月底擔任發行
    人，本件報導撰稿是己○○，雜誌社沒有編審職務，依照雜
    誌社編輯流程，撰稿完後送編政組，由編政人員進行後製作
    編輯流程，也就是確認文字稿及照片是否齊全，再交給美術
    編輯處理，出刊之前並無再交給特定職務的人去確認可以發
    行，戊○○在95年8月是擔任副總編輯，他負責工作內容我
    不清楚細節，但就我所知就是保母性質，他是輔導輔助記者
    去採訪，提供文字上用字遣詞的建議或就他所知的新聞提供
    方向給記者參考，戊○○會修改撰稿人員的錯字及用字遣詞
    ，報導內容若有錯的話，他會請記者確認資料來源再做修正
    ，本件關於自訴人之報導屬於細節部分，我沒有介入，無法
    確定有無經過上述流程，在我擔任相關職務過程中，我知道
    有編輯部門人員在報導前先討論特定主題再交由記者採訪的
    作法，但我不確定當時或某些個案是否有這樣做，我不清楚
    在己○○提出本件報導前，雜誌社是否已經知悉該項報導等
    語（見同上審判筆錄）。
  (二)依證人乙○○之證言，其並未參與被告戊○○、己○○負責
    之工作內容，事先亦未曾見過本篇報導。證人丁○○雖證稱
    被告戊○○擔任副總編輯，會修改撰稿人員之錯字及潤飾用
    字遣詞，然亦證稱未介入本篇報導之細節及流程等語。是被
    告戊○○辯稱其擔任執行副總編輯，僅負責修飾稿件之錯字
    及誤用之文義，並控制當期稿量等語，核與證人乙○○、丁○○所證並無任何齟齬。又依證人丙○○於本院所證內容，
    獨家報導雜誌社僅被告己○○一人參與記者會並對其採訪而
    已，被告己○○亦一再供稱本篇僅伊一人採訪及報導等語，
    是被告戊○○辯稱並未參與本件採訪及查證過程，自屬可採
    。至於被告戊○○雖曾於被告己○○完成本件稿件後加以閱
    覽，然既無參與採訪，自不能僅以其具有單純潤飾稿件之舉
    ，即認被告戊○○亦有何誹謗自訴人之故意。是本件依自訴
    人所舉證及本院所調查所得，既均無證據證明被告戊○○參
    與本篇報導之撰寫或採訪，亦無證據證明被告戊○○就被告
    己○○之誹謗犯行同具有犯意聯絡，或有何行為之分擔，自
    不能僅以被告己○○陳稱本件報導文稿完成後，有交給被告
    戊○○看過等語，遽而推論被告戊○○亦涉有加重誹謗犯行
    。
五、綜上各情，本件依自訴人所提出之證據，尚不足以證明被告
    戊○○亦涉犯本件加重誹謗犯行；此外，復查無其他積極證
    據，足資證明被告戊○○確有自訴意旨所指之犯罪行為，既
    不能證明其犯罪，依法自應為無罪之諭知。
據上論斷，應依刑事訴訟法第343條、第299條第1項前段、第301
條第1項，刑法第310條第2項、第41條第1項前段，刑法施行法第
1條之1，中華民國96年罪犯減刑條例第2條第1項第3款、第7條，
判決如主文。
中　　華　　民　　國　　96　　年　　10　　月　　4 　　日
　　　　　　　　　刑事第十一庭  審判長法　官　劉方慈
                                      法  官  江俊彥
                                      法  官  林庚棟
以上正本證明與原本無異。
如不服本判決，應於判決送達後10日內，向本院提出上訴狀。
　　　　　　　　　　　　　　　　      書記官　殷玉芬
中　　華　　民　　國　　96　　年　　10　　月　　8 　　日
附錄本案論罪科刑法條全文：
中華民國刑法第310條：
意圖散布於眾，而指摘或傳述足以毀損他人名譽之事者，為誹謗
罪，處1年以下有期徒刑、拘役或500元以下罰金。
散布文字、圖畫犯前項之罪者，處2年以下有期徒刑、拘役或1,0
00元以下罰金。
對於所誹謗之事，能證明其為真實者，不罰。但涉於私德而與公
共利益無關者，不在此限。
